【裁判字號】    99,台上,1451
【裁判日期】    990311
【裁判案由】    偽造文書
【裁判全文】
最高法院刑事判決            九十九年度台上字第一四五一號
上  訴  人  甲○○
上列上訴人因偽造文書案件，不服台灣高等法院高雄分院中華民
國九十七年三月十四日第二審判決（九十六年度上訴字第二四七
二號，起訴案號：台灣高雄地方法院檢察署九十五年度偵字第一
九一一一號），提起上訴，本院判決如下：
    主  文
上訴駁回。
    理  由
按刑事訴訟法第三百七十七條規定，上訴於第三審法院，非以判
決違背法令為理由，不得為之。是提起第三審上訴，應以原判決
違背法令為理由，係屬法定要件。如果上訴理由書狀並未依據卷
內訴訟資料，具體指摘原判決不適用何種法則或如何適用不當，
或所指摘原判決違法情事，顯與法律規定得為第三審上訴理由之
違法情形，不相適合時，均應認其上訴為不合法律上之程式，予
以駁回。本件原判決綜合全部卷證資料，引用第一審判決書記載
之事實，認上訴人甲○○有所載之偽造私文書犯行，已引用同判
決詳述所憑之證據與認定之理由；對於上訴人辯稱係遭警脅迫始
坦承偽造私文書犯行等云云，為不足採，亦依調查所得證據引用
第一審判決書詳予指駁、說明。因認上訴人犯行明確，而維持第
一審依牽連犯關係，從一重論處上訴人連續犯行使偽造私文書罪
刑之判決，駁回上訴人在第二審之上訴。上訴意旨略以：(一)、原
判決未說明證人乙○○在檢察事務官調查時之陳述如何具較可信
之特別情況，且為證明犯罪事實存否所必要之理由，遽認該陳述
具證據能力，採為上訴人犯罪之證據，與刑事訴訟法第一百五十
九條之二規定相違；原判決未說明證人乙○○、張剛維於檢察官
偵查中之證述，符合傳聞證據例外之理由，對於卷證有利於上訴
人之證據未說明不予採納之理由，均有理由不備之違法。(二)、原
審未依上訴人之聲請委請專業機關鑑定卷附簽帳單「乙○○」署
名之真偽，有證據調查未盡之違法；原判決未將所引第一審判決
附表1.編號三及編號七簽帳單（一式二聯）上「乙○○」二署名
沒收，亦有未合等語。惟查：(一)、犯罪事實之認定、證據之取捨
及證明力之判斷，俱屬事實審法院之職權，苟其取捨判斷不違背
經驗與論理法則，即不能指為違法。原判決已敘明引用第一審判
決書所載之證據及理由，詳予說明依憑上訴人於警詢供承本件偽
造私文書犯罪事實，證人即被害人乙○○、證人張剛維、傅金柱
、陳顯流等分別於警詢、偵審之證詞，佐以卷附相關信用卡申請
書、領取掛號信簽名簿、簽帳單、勘驗回報單及照片、監獄員工
姓名代號對照表及基本資料（通知）書等證據資料，參互勾稽判
斷，於理由內逐一論述剖明其採證認事之理由，且就摒棄上訴人
其後否認犯行之辯解，於理由內詳為論述指駁，所為論斷及說明
，由形式上觀察，無違經驗與論理法則，且屬事實審法院取捨證
據職權之適法行使，尚難漫指為違法；未同時說明與判決本旨無
關之證據如何不足採，乃取捨證據之當然結果，尚非理由不備；
原判決究有如何未依卷證資料審究有利於上訴人之證據而未予說
明之違背法令，上訴理由無具體涉及，漫指原判決有不備理由之
違法，要非適法之第三審上訴理由。(二)、依卷證，上訴人於原審
對乙○○、張剛維於偵查中向檢察事務官所為之審判外之陳述，
同意具證據能力，並同時捨棄傳喚詰問（見原審卷第三九、四十
、五四頁），原審於審判期日依法定程序提示各該證人筆錄證據
，並告以要旨（同上卷第四七頁以下筆錄），而為合法調查後，
本於職權之行使，予以採納為上訴人犯罪之證據，核與證據法則
無違，原判決引用之第一審判決併已敘明上揭供述具證據能力之
理由稽詳，無理由不備之違法。原判決並未引用乙○○、張剛維
於檢察官偵查時之陳述為上訴人論罪之依據，未說明該陳述具證
據能力之理由，無違法可言。(三)、本院為法律審，應以第二審判
決所確認之事實為基礎，據以判斷原審判決是否違背法令，故於
第二審判決後，不得主張新事實或提出新證據為其第三審之上訴
理由。稽之原審筆錄之記載，上訴人於辯論終結前，並未聲請上
載偽造簽帳單有如何待鑑定調查之事項（見原審卷第三七頁以下
、第四七頁以下各筆錄），審判長於審判期日調查證據完畢時，
尚訊問「尚有何證據請求調查？」上訴人答稱「無」（同上卷第
五四頁）。於上訴本院時，始主張原審有此部分證據調查未盡之
違法云云，顯非依據卷內資料而為指摘。(四)、刑事被告之上訴，
以受不利益之判決，為求自己利益起見請求救濟者，方得為之，
若非為自己之利益上訴，其上訴即非適法。原判決已敘明上訴人
偽造「乙○○」十枚署名部分，依刑法第二百十九條規定諭知沒
收之理由，於法無違。上訴意旨(二)指摘原判決未就所載其餘署押
併予諭知沒收，核係指摘原判決未為該部分諭知沒收為不當，顯
非為自己之利益而上訴，殊與上訴制度乃在為自己之利益請求救
濟之本旨相違，自與法律所規定得上訴第三審之理由不相適合。
上訴意旨，對於原判決究竟如何違背法令，非依卷內資料為具體
指摘，猶執陳詞，對於原判決已詳為論斷及說明之事項，再為爭
辯，並對原審採證認事之職權行使，任意指摘，難謂已符合首揭
法定上訴要件，其該部分上訴不合法律上之程式，應予駁回。上
訴人牽連犯行使偽造特種文書、詐欺罪部分，原審係依刑法第二
百十六條、第二百十二條、第三百三十九條第一項論處，核屬刑
事訴訟法第三百七十六條第一款、第四款之案件，牽連之行使偽
造私文書罪部分之上訴既不合法，自無從就該牽連之輕罪併為實
體上審理，依刑事訴訟法第三百七十六條規定，此部分既經第二
審判決，自不得上訴於第三審法院，上訴人復提起上訴，顯非適
法，應併予駁回。
據上論結，應依刑事訴訟法第三百九十五條前段，判決如主文。
中    華    民    國  九十九  年    三    月   十一   日
                      最高法院刑事第十一庭
                          審判長法官  石  木  欽
                                法官  洪  佳  濱
                                法官  韓  金  秀
                                法官  段  景  榕
                                法官  周  煙  平
本件正本證明與原本無異
                                      書  記  官
中    華    民    國  九十九  年    三    月   十八   日
                                                     m

司法院資訊處製作；財團法人民間司法改革基金會備份。
